臺灣臺中地方法院臺中簡易庭小額民事判決
111年度中小字第2191號
原      告  華南產物保險股份有限公司

法定代理人  陳文智  
訴訟代理人  蔡明軒  
            賴韋廷  
被      告  張煒淳  

上列當事人間請求侵權行為損害賠償（交通）事件，經本院於民
國111年8月5日言詞辯論終結，判決如下：
    主    文
被告應給付原告新臺幣26,911元，及自民國111年2月4日起至清
償日止，按年息百分之五計算之利息。
原告其餘之訴駁回。
訴訟費用新臺幣1,000元，其中新臺幣552元由被告負擔，餘由原
告負擔。
本判決原告勝訴部分得假執行。
    事 實 及 理 由
壹、程序事項
一、因侵權行為涉訟者，得由行為地之法院管轄。民事訴訟法第
    15條第1 項定有明文。本件原告起訴主張因被告之侵權行為
    受損害，事故發生地點在臺中市西屯區，本院為侵權行為地
    之法院，就本事件為有管轄權之法院，合先敘明。
二、本件被告未於言詞辯論期日到場，核無民事訴訟法第386條
    各款所列情形，爰依原告之聲請，由其一造辯論而為判決。
貳、實體事項　　
一、原告主張：被告於民國109年6月16日下午6時36分許，駕駛
    車牌號碼0000-00號自小客車，行經臺中市西屯區環中路與
    青海路口時，因未依規定倒車，致撞及由原告所承保，為訴
    外人凌美蓮所有並駕駛之車牌號碼000-0000號自用小客車（
    下稱系爭車輛），造成系爭車輛受損，被告自應負損害賠償
    之責。又系爭車輛經送修復後，支出修復費用新臺幣（下同
    ）48,740元（工資24,486元、零件24,254元），原告已本於
    保險責任賠付完畢，自得依民法第184條第1項前段、第191
    條之2、第196條、保險法第53條第1項規定取得代位求償權
    ，爰依法提起本件訴訟等語。並聲明：被告應給付原告48,7
    40元，及自起訴狀繕本送達翌日起至清償日止，按年息百分
    之5計算之利息。
二、被告未於言詞辯論期日到場，亦未提出書狀作何聲明或陳述
    。
三、得心證之理由
  ㈠原告主張被告於上開時地與系爭車輛發生碰撞，造成系爭車
    輛受損之事實，業據其提出與其所述相符之道路交通事故當
    事人登記聯單、初步分析研判表、估價單、統一發票、行車
    執照等件為證，並經本院依職權向臺中市政府警察局第六分
    局調取道路交通事故調查卷宗（含道路交通事故現場圖、道
    路交通事故調查報告表、道路交通事故談話紀錄表、自首情
    形紀錄表、道路交通事故補充資料表、現場照片、初步分析
    研判表等資料）查核無訛，被告已於相當時期受合法之通知
    ，而於言詞辯論期日不到場，亦未提出任何準備書狀爭執，
    依民事訴訟法第436條之23、第436條第2項、第280條第3項
    準用第1項之規定，視同自認，堪信原告主張之事實為真正
    。按汽車倒車時，應顯示倒車燈光或手勢後，謹慎緩慢後倒
    ，並應注意其他車輛及行人，道路交通安全規則第110條第2
    款定有明文。查本件，參酌道路交通事故現場圖及交通事故
    調查紀錄表可知本件被告駕駛車輛由青海匝道左轉車道迴轉
    環中路往台灣大道方向行駛至肇事地點時，被告因前方有機
    車而於事故地點倒車，惟不慎碰撞系爭車輛之左前車頭（見
    本院卷第39、43頁），足見被告駕駛肇事車輛倒車時，本應
    遵守上開交通規則，於顯示倒車燈光或手勢，並注意其他車
    輛之安全後，再謹慎緩慢後倒，而依當時情狀並無不能注意
    之情形，竟疏未注意其他車輛之安全即率然倒車，因而與原
    告所承保之系爭車輛發生碰撞，堪認被告就本件事故之發生
    具有過失甚明。又被告之過失行為與系爭車輛受損之結果間
    ，具有相當因果關係，故本件損害之發生應由被告負全部之
    過失賠償責任。
　㈡次按因故意或過失，不法侵害他人之權利者，負損害賠償責
    任；汽車、機車或其他非依軌道行駛之動力車輛，在使用中
    加損害於他人者，駕駛人應賠償因此所生之損害，民法第18
    4條第1 項前段、第191條之2前段分別定有明文。又被保險
    人因保險人應負保險責任之損失發生，而對於第三人有損失
    賠償請求權者，保險人得於給付賠償金額後，代位行使被保
    險人對於第三人之請求權；但其所請求之數額，以不逾賠償
    金額為限，保險法第53條第1項亦有明定。經查，被告倒車
    不慎致而碰撞後方之系爭車輛肇事，系爭車輛因而受損，堪
    認被告就本件事故之發生具有過失甚明，已如前述，被告自
    應依民法第184條第1項前段、第191條之2前段規定，負損害
    賠償責任。因原告已依保險契約賠付系爭車輛之修理費用給
    付48,740元，是原告依保險法第53條第1項前段規定，得代
    位訴外人凌美蓮行使其對被告之損害賠償請求權。
  ㈢再按損害賠償，除法律另有規定或契約另有訂定外，應以填
    補債權人所受損害及所失利益為限；不法毀損他人之物者，
    被害人得請求賠償其物因毀損所減少之價額。民法第216條
    第1 項、第196條分別定有明文。而所謂請求賠償物被毀損
    所減少之價額，得以修理費用為估定標準，但以必要者為限
    ，例如修理材料以新品換舊品，應予折舊（最高法院77年度
    第9 次民事庭會議決議參照）。又保險人代位被害人請求損
    害賠償時，如其損害額小於保險人已給付之賠償金額，則保
    險人所得代位請求者，應祇以該損害額為限（最高法院65年
    台上字第2908號判例意旨參照）。經查，系爭車輛之修理費
    用48,740元，係包含工資24,486元、零件24,254元，其中零
    件部分因係以新品替換舊品，依上開說明，自應扣除折舊，
    至工資費用則無折舊問題。依行政院所頒「固定資產耐用年
    數表」及「固定資產折舊率表」規定，小客車之耐用年數為
    5 年，依定率遞減法每年折舊千分之369。且營利事業所得
    稅查核準則第95條第6項規定「固定資產提列折舊採用定率
    遞減法，以1年為計算單位，其使用期間未滿1年者，按實際
    使用之月數相當於全年之比例計算之，不滿1月者，以月計
    」。查系爭車輛為102年4月出廠（見本院卷第33頁系爭車輛
    行車執照），參照民法第124條規定意旨，推定其出廠日期
    為102年4月15日，至109年6月16日本件事故發生為止，依前
    揭規定計算，系爭車輛計算折舊之使用期間為7年餘，已逾
    耐用年數5年，故關於零件折舊部分應受到不得超過10分之9
    之限制，故應以10分之9計算其折舊。準此，經扣除系爭車
    輛使用期間之折舊額後，原告得請求之零件費用為2,425元
    （計算式：24254×0.1＝2425），再加計工資24,486元，是以
    ，本件系爭車輛之合理修繕金額合計26,911元（計算式：24
    25＋24486＝26,911）。此金額低於原告賠付之金額，依上開
    說明，原告僅得代位請求被告給付系爭車輛修理費用損害額
    應以26,911元為限。
  ㈣末按給付有確定期限者，債務人自期限屆滿時起，負遲延責
    任；給付無確定期限者，債務人於債權人得請求給付時，經
    其催告而未為給付，自受催告時起，負遲延責任。其經債權
    人起訴而送達訴狀，或依督促程序送達支付命令，或為其他
    相類之行為者，與催告有同一之效力，民法第229條第1 項
    、第2 項分別定有明文。又按遲延之債務，以支付金錢為標
    的者，債權人得請求依法定利率計算之遲延利息。但約定利
    率較高者，仍從其約定利率；應付利息之債務，其利率未經
    約定，亦無法律可據者，週年利率為百分之5，民法第233條
    第1項、第203條亦分別明定。查原告對被告之侵權行為損害
    賠償債權，核屬無確定期限之給付，既經原告提起本件民事
    訴訟，且起訴狀繕本於111年2月3日合法送達被告（111年1
    月24日寄存送達，111年2月3日送達生效，送達證書見本院
    卷第69頁），則原告請求被告自起訴狀繕本送達被告之翌日
    即111年2月4日起至清償日止，按週年利率百分之5計算之遲
    延利息，核無不合，應予准許。
四、綜上所述，原告依上開規定，代位請求被告給付26,911元，
    及自111年2月4日起至清償日止，按年息百分之5計算之利息
    ，為有理由，應予准許。逾此部分之請求，則屬無據，應予
    駁回。
五、本件事證已臻明確，兩造其餘攻擊防禦方法及所舉證據，經
    審酌結果，與本件判決結論均無影響，爰不一一論述，附此
    敘明。
六、本件原告勝訴部分，係適用小額訴訟程序而為被告敗訴之判
    決，依民事訴訟法第436 條之20規定，應依職權宣告假執行
    行。
七、依民事訴訟法第436條之19第1項、第79條規定，本件訴訟費
    用額確定為1,000元（即原告繳納之第一審裁判費1,000元）
    ，應由兩造依其勝敗之比例分擔，命由被告負擔552元，餘
    由原告負擔。
中　　華　　民　　國　　111 　年　　9 　　月　　6 　　日
                      臺灣臺中地方法院臺中簡易庭
                                  法　官　張清洲
以上為正本係照原本作成。
如不服本判決，應於送達後廿日內，以判決違背法令為理由，向
本院提出上訴狀並表明上訴理由（上訴理由應表明一、原判決所
違背之法令及其具體內容；二、依訴訟資料可認為原判決有違背
法令之具體事實），如於本判決宣示後送達前提起上訴者，應於
判決送達後廿日內補提上訴理由書（須附繕本）。
中　　華　　民　　國　　111 　年　　9 　　月　　6 　　日
                                  書記官  陳慧津